【裁判字號】    90,交抗,304
【裁判日期】    900430
【裁判案由】    聲明異議
【裁判全文】
臺灣高等法院臺中分院刑事裁定                      九十年度交抗字第三四號
    抗  告  人
    即受處分人  甲○○
右抗告人，因違反交通管理處罰條例案件，不服臺灣苗栗地方法院中華民國九十年三
月三十日裁定（八十九年度交聲字第五六號），提起抗告，本院裁定如左：
    主  文
抗告駁回。
    理  由
一、聲明異議意旨略以：聲明異議人甲○○於民國（下同）八十九年九月二十二日十
    六時二十分許，駕駛車牌號碼ＬＸ─二八二五號自用小客車，沿苗一二六線右側
    慢車道由西往東方向行駛，途經苗一二六線、台十三甲線有燈光號誌管制之交岔
    路口，異議人自後龍行經苗一二六線距燈號尚有八、九部距離，即停於車陣中等
    候綠燈待燈亮後車輛陸續緩駛前進；當時有車輛插隊，且於轉彎處有小客車倒車
    駛出致影響異議人之自小客車行進。嗣右轉後靠內車道行駛不久即被一員警招手
    ，將自小客車駛進路旁廣場停於檳榔攤側。該員警即告知：「紅燈不能右轉」，
    異議人答以：「本人是於綠燈情況下右轉」、「您這麼遠看紅綠燈，且強烈陽光
    西照有沒有看錯﹖況且轉彎處交通情況又不知道，如何斷定我紅燈右轉﹖」等語
    ，該員警隨即拿出簿冊抄錄車號，並未要求出示證件，異議人認被抄車號或許是
    該員警之例行公事，乃上車駕車倒車離去，當時並未遭員警攔阻，是異議人認無
    員警所掣發之舉發違反道路交通管理事件通知單所載「闖紅燈、不服稽查取締駕
    車離去經攔停後拒出示證件」之違規事實，故提出聲明異議云云。
二、抗告意旨略稱：原審駁回抗告人之上開異議，無非以警員徐鴻森之證言為據，未
    讓異議人充分陳述，而紅燈右轉係認知之問題，警員欲加之罪何患無辭，況抗告
    人從事教育多年，曾蒙李前總統召見表揚，因而請求撤銷原裁定云云。
三、茲按，駕駛人駕駛汽車，應遵守道路交通標誌、標線、號誌之指示，並服從執行
    交通勤務之警察或依法令執行指揮交通及交通稽查任務人員之指揮，道路交通安
    全規則第九十條定有明文。又汽車駕駛人行經有燈光號誌管制之交岔路口闖紅燈
    者，處銀元六百元以上一千二百元以下（即新臺幣一千八百元以上三千六百元以
    下），道路交通管理處罰條例第五十三條定有處罰規定。且汽車駕駛人，駕駛汽
    車不服從交通勤務警察或依法令執行交通指揮、稽查任務人員之指揮或稽查者，
    處新台幣九百元以上一千八百元以下罰鍰，道路交通管理處罰條例第六十條第二
    項第一款亦定有明文。而被查獲違反「道路交通管理處罰條例」規定之行為人拒
    絕簽收舉發違規通知單者，經在該紙舉發違規通知單記明其事由，即視為已收受
    違規舉發通知單，如其未依規定自動繳納罰鍰，或未依規定到案聽候，處罰機關
    應於一個月內依標準表（從重）逕行裁決，「違反道路交通管理事件統一裁罰標
    準處理細則」第十一條第一項第一款及第四十四條第一項亦分別定有明文。
四、本院經查，本件抗告人即聲明異議人於八十九年九月二十二日十六時二十分許，
    駕駛車號ＬＸ─二八二五號自小客車，沿苗一二六線自苗栗縣後龍鎮由西往東方
    向行駛，途經苗一二六線、台十三甲線之交岔路口，明知紅燈不得右轉，竟闖紅
    燈右轉台十三甲線後往苗栗市方向行駛，經苗栗縣警察局竹南分局新港派出所警
    員徐鴻森於距離上開交岔路口約一百公尺處攔下異議人，為製發「舉發違反道路
    交通管理事件通知單」時，乃請異議人出示行車執照、駕駛執照，詎異議人以伊
    未闖紅燈為由拒絕出示上開證件並逕自駕車離去，警員徐鴻森即以異議人有『闖
    紅燈、不服稽查取締駕車離去經攔停後拒出示證件』之違規事實，逕自對異議人
    掣發「舉發違反道路交通管理事件通知單」等情，業據證人即執行取締員警徐鴻
    森於原審時到庭證述明確。雖異議人於原審時提出現場草圖一紙、照片二幀等件
    證明當時陽光很強，警員徐鴻森可能看錯云云，然查，徵諸證人徐鴻森於八十九
    年十二月二十二日原審調查時所證述：「（問：當時取締情形如何？）當時天氣
    很好，確實可以清楚的看到紅綠燈。我當時站在台十三甲線南下車道旁，距離苗
    一二六與台十三甲交岔口紅綠燈約一百公尺左右。我和另一個警員在實施路檢，
    我看到一部白色車子，紅燈右轉，我就把他攔下來」、「（問：當初你憑什麼判
    斷異議人有闖紅燈﹖）因為如果台十三甲線是綠的話，那代表苗一二六線是紅燈
    ，紅燈就不能右轉，我有特別注意。因為台十三甲線已經綠燈十幾秒後，異議人
    才轉過來。」、「（問：你會不會有看錯的時候？）不會。因為當時只有他一部
    車子轉過來，又是白色的，很好認。」、「（問：你在攔車的地方，是否可以看
    到台十三甲線的紅綠燈﹖）可以」、「（問：你有沒有叫異議人甲○○出示行車
    執照、駕照？）有。」、「（問：之後你們如何處理？）我們說如果你不出示證
    件，我們可以逕行舉發」等語，則警員徐鴻森上開證述當時並未看錯燈號乙節，
    自堪採信，異議人於右揭時地紅燈右轉之事實，要堪認定。又異議人於原審時既
    坦承伊於警員徐鴻森抄完自小客車車號後，拒絕簽名即離開等語，此有原審之筆
    錄可稽，則依證人徐鴻森上開證言，異議人不服稽查取締駕車離去經攔停後拒出
    示證件之違規事實，亦堪認定。聲明異議人於原審所辯未有違規云云，應係卸責
    之詞，不足採信。是原處分機關據以援引道路交通管理處罰條例第五十三條及第
    六十條第二項第一款之規定，分別裁處聲明異議人罰鍰新台幣三千六百元、一千
    八百元，合計罰鍰新台幣五千四百元，並無不當，原審因而以本件異議為無理由
    ，裁定駁回其異議，經核並無不合。抗告人提起抗告，並未提出補強證據，僅以
    警員之證詞難予採信為由，指摘原裁定不當，已難認有理由。且依抗告人於原審
    所提現場取締位置及相片所載，警員查獲之現場並無障礙存在，則查獲上開事實
    ，自堪認定，至抗告人是否優良教育人員，與上開違規之認定無涉，是抗告人上
    開理由，均難以推翻原裁定之基礎，是其抗告為無理由，應予駁回。
五、末按員警如在道路上當場舉發行為人有違反道路交通管理處罰條例之行為，而被
    查獲之行為人為受處分人時，員警應在舉發通知單上之駕駛人姓名欄註明其姓名
    後，交付該行為人簽名或蓋章收受之；拒絕簽章者，並記明其事由，視為已收受
    ，違反道路交通管理事件統一裁罰標準及處理細則第十一條第一項第一款定有明
    文。查本件異議人即受處分人於前述時地因不服稽查取締駕車離去，經警員徐鴻
    森攔停後拒出證件並拒絕收受舉發通知單，有記明異議人不服稽查取締駕車離去
    經攔停後拒出示證件拒絕簽收事由之該舉發通知單一紙附卷可稽，依前述違反道
    路交通管理事件統一裁罰標準及處理細則第十一條第一項第一款規定，視為異議
    人已收受該舉發通知單，附此敘明。
據上論結，應依道路交通案件處理辦理辦法第二十六條，刑事訴訟法第四百十二條，
裁定如主文。
中       華       民       國   九  十    年     四      月    三十     日
                                臺灣高等法院臺中分院刑事第二庭
                                      審判長法  官  羅  禮  政
                                            法  官  陳  欣  安
                                            法  官  蔡  聰  明
右正本證明與原本無異。
不得再抗告。
                                            書記官    瑞  芳
中       華       民       國   九  十    年     四      月    三十     日
                                                                        Ｋ


司法院資訊處製作；財團法人民間司法改革基金會備份。
